臺灣臺東地方法院民事裁定　　　　　　 100年度監宣字第27號
聲　請　人　盧秋妹
相　對　人　朱建科
關　係　人　朱信奇
上列聲請人聲請對相對人為監護宣告事件，本院裁定如下
    主  文
宣告朱建科（男，民國○○○年○月○○○日生，身分證統一編
號：Ｚ000000000號）為受監護宣告之人。
選定盧秋妹（女，民國○○○年○月○日生，身分證統一編號：
Ｚ000000000號）為受監護宣告之人之監護人。
指定朱信奇（男，民國○○○年○月○○○日生，身分證統一編
號：Ｚ000000000號）為會同開具財產清冊之人。
聲請程序費用新臺幣壹仟元由受監護宣告之人朱建科負擔。
    理  由
一、聲請意旨略以：聲請人盧秋妹之子即相對人朱建科，於民國
    100年6月 3日因車禍致顱骨骨折、硬腦膜下出血，雖經馬偕
    紀念醫院臺東分院（以下簡稱馬偕醫院）急救、治療，目前
    仍意識不清，持續使用呼吸器及鼻胃管，日常生活需人完全
    照護，已達不能為意思表示或受意思表示之程度，為此依民
    法第 14條及民事訴訟法第597條之規定，聲請准予裁定宣告
    相對人為受監護之人，並選定聲請人為其監護人等語。
二、按對於因精神障礙或其他心智缺陷，致不能為意思表示或受
    意思表示，或不能辨識其意思表示之效果者，法院得因本人
    、配偶、四親等內之親屬、最近一年有同居事實之其他親屬
    、檢察官、主管機關或社會福利機構之聲請，為監護之宣告
    ，民法第14條第1項定有明文。經查：
（一）聲請人盧秋妹為相對人朱建科之母，業據提出戶籍謄本在
      卷足憑；又相對人因上開傷害，已達致不能為意思表示或
      受意思表示之程度乙情，亦據聲請人提出馬偕醫院診斷證
      明書乙紙為證（參見本院卷第4頁）。
（二）本院於100年7月14日至相對人所在地（臺東縣臺東市○○
      路○段76巷4號），於鑑定人黃怡禎醫師前，就聲請人與
      相對人之關係訊問相對人，相對人就此問題能正確回應，
      此有本院100年7月14日鑑定筆錄乙份在卷可參，而本件經
      鑑定人鑑定結果認為：相對人於100年6月3日發生車禍造
      成顱骨骨折、硬腦膜下及硬腦膜外出血，雖經馬偕醫院開
      刀急救、治療，挽回性命，惟其四肢仍癱瘓無力，僅能躺
      臥在床，需使用呼吸器、導尿管及鼻胃管以維持生命，完
      全無法行動，且其表情平板，視線茫然，眼神渙散，無意
      識反應，已呈現植物人狀態，無任何認知能力，經診斷為
      源自腦部損傷後之植物人狀態，致不能為意思表示或受意
      思表示，目前全無自主能力，需人完全協助照護，無預後
      及回復之可能性等情，有行政院衛生署臺東醫院100年8月
      3日東醫歷字第1000006050號函檢附之精神鑑定報告書乙
      份在卷可稽（參見本院卷第31至33頁）。
（三）綜上，本院認相對人因精神障礙或其他心智缺陷，已達致
      不能為意思表示或受意思表示之程度，按諸首揭規定，本
      件聲請應予准許，爰對相對人為監護之宣告。
三、次按受監護宣告之人應置監護人。法院為監護之宣告時，應
    依職權就配偶、四親等內之親屬、最近一年有同居事實之其
    他親屬、主管機關、社會福利機構或其他適當之人選定一人
    或數人為監護人，並同時指定會同開具財產清冊之人。法院
    為前項選定及指定前，得命主管機關或社會福利機構進行訪
    視，提出調查報告及建議。監護之聲請人或利害關係人亦得
    提出相關資料或證據，供法院斟酌。法院選定監護人時，應
    依受監護宣告之人之最佳利益，優先考量受監護宣告之人之
    意見，審酌一切情狀，並注意下列事項：(一)受監護宣告之人
    之身心狀態與生活及財產狀況；(二)受監護宣告之人與其配偶
    、子女或其他共同生活之人間之情感狀況；(三)監護人之職業
    、經歷、意見及其與受監護宣告之人之利害關係；(四)法人為
    監護人時，其事業之種類與內容，法人及其代表人與受監護
    宣告之人之利害關係。民法第1110條、第1111條、第1111條
    之 1分別定有明文。再按監護宣告之裁定，應同時選定監護
    人及指定會同開具財產清冊之人，並附理由，民事訴訟法第
    604條第1項亦著有明文。經查：聲請人為相對人之母，並聲
    請選任其為監護人，復提出同意書為憑，又經本院函請臺東
    縣政府社會處進行訪視，據覆略以：受監護人於100年6月3
    日因車禍致不能為或受意思表示，聲請人為辦理相對人之保
    險理賠及不動產出售等事宜，遂提起本件聲請；聲請人離婚
    多年，共育有三子，家中每位成員皆有收入且名下各有不動
    產，聲請人於自宅開設工作室，承接原住民服飾及手工藝品
    訂單，並開班教授原住民織布等課程，家中環境可自行打理
    維持，相對人未婚，於車禍發生前，獨自在青島街居住，並
    於臺東工業區擔任鐵工，每月薪資約新臺幣 2萬多元，發生
    交通事故後，聲請人不捨由機構照顧相對人，堅持由己一對
    一照料，遂將之接回家中與聲請人同住，現除聘請外籍看護
    一名專責照護外，並接受馬偕醫院提供之居家護理服務，且
    持續至臺東基督教醫院接受復健，而相對人之兄、弟均已成
    家，分別於高雄、桃園就業及居住，無法就近照料相對人，
    然皆同意與聲請人共同分攤聘請外籍看護之費用，經評估由
    聲請人擔任監護人似無明顯不當之處等語，有臺東縣政府
    100年7月20日府社福字第1000071870號函檢附監護宣告訪視
    建議報告乙份在卷可稽（參見本院卷第22至24頁）。本院參
    酌上情，認由聲請人任監護人，最能符合相對人即受監護人
    之最佳利益，爰選定聲請人盧秋妹為監護人；另關係人朱信
    奇係相對人即受監護人之兄，對相對人即受監護人之財產或
    相關資訊必有一定之瞭解，復表明同意擔任會同開具財產清
    冊之人，有本院100年8月 2日調查筆錄乙份附卷可考，爰指
    定朱信奇為會同開具財產清冊之人。
四、末按民法第1113條準用同法第1099條、第1109條之規定，監
    護開始時，監護人對於受監護人之財產，應依規定會同法院
    指定會同開具財產清冊之人，於二個月內開具財產清冊，並
    陳報法院；監護人於執行監護職務時，因故意或過失，致生
    損害於受監護人者，應負賠償之責。準此，監護人盧秋妹於
    本裁定確定後，應會同如主文第三項所示之受指定人朱信奇
    ，於二個月內開具財產清冊，並陳報法院，併此敘明。
五、依民事訴訟法第608條第1項，裁定如主文所示。
中    華    民    國    100    年    8    月    15    日
                  家事法庭      法  官   蔡慧雯
以上正本係照原本作成。
如不服本裁定關於選定監護人及指定會同開具財產清冊之人等部
分，應於送達後10日內向本院提出抗告狀，並繳納抗告費新臺幣
1,000元；其餘關於宣告監護之部分，不得抗告。
中    華    民    國   100    年    8     月    15    日
                                書記官   高竹瑩